臺灣南投地方法院刑事判決
110年度原交易字第3號
公  訴  人  臺灣南投地方檢察署檢察官 
被      告  董嘉偉



選任辯護人  楊振裕律師（法扶律師）
上列被告因過失傷害案件，經檢察官提起公訴（109 年度偵字第
3707號），因被告承認被訴犯罪事實，經本院裁定行簡式審判程
序，判決如下：
    主      文
董嘉偉犯過失傷害致人重傷罪，處有期徒刑伍月，如易科罰金，
以新臺幣壹仟元折算壹日。
    事實及理由
壹、犯罪事實
    董嘉偉於民國109 年2 月24日上午9 時35分許，駕駛車牌號
　　碼000-0000號自用大貨車，沿南投縣埔里鎮福興路由北往南
　　方向行駛，行經南投縣○○鎮○○路○○○路00巷○00巷○
　　○○路○○○○○道路○○○號誌為閃光黃燈），本應注意
　　車前狀況，隨時採取必要之安全措施，且應注意行經閃光黃
　　燈號誌交岔路口，應減速接近，注意安全，小心經過，而依
　　當時天候晴、日間自然光線、柏油路面乾燥無缺陷、無障礙
　　物及視距良好等情，並無不能注意之情事，竟疏於注意，未
　　減速接近以小心通過，亦未充分注意來車，即貿然駛入上開
　　交岔路口，適有盧○晉（91年11月生，真實年籍資料詳卷）
　　騎乘車牌號碼000-0000號普通重型機車，沿南投縣○○鎮○
　　○路00巷○○○○○○○○○○○○○路○○○○○道路○
　　○○號誌為閃光紅燈），亦疏未注意行經閃光紅燈號誌交岔
　　路口，支線道車應先暫行停止於交岔路口前，讓幹線道車優
　　先通行，即貿然騎車駛入上開交岔路口，兩車因而發生碰撞
　　，致盧○晉受有外傷性蜘蛛膜下出血、左膝遠端股骨開放性
　　粉碎性骨折、髕骨粉碎性骨折、臉骨骨折之傷害，經送醫治
　　療後，肢體部位仍呈現關節活動角度為90度（伸展20度，屈
　　曲110 度）及合併創傷性膝關節炎之狀態，腦部仍存在語言
　　認知功能損傷之障礙，且無回復至完整之可能，已達嚴重減
　　損一肢以上機能及身體、健康重大難治之重傷害程度。董嘉
　　偉於員警據報到場處理時在場，且於有偵查權限之員警發覺
　　其犯罪前，坦承為肇事者，自首而接受裁判。
貳、程序部分
    被告董嘉偉所犯本案之罪，依法得行簡式審判程序，因被告
　　坦承被訴過失致重傷害之犯罪事實，故本院裁定本案適用簡
　　式審判程序，依刑事訴訟法第273 條之2 、第159 條第2 項
　　前段規定，無傳聞法則之適用，證據調查程序亦予簡化。
參、認定犯罪事實所憑之證據及理由
一、上開犯罪事實，業據被告坦承不諱（本院卷二第27、57、60
　　頁），核與證人即告訴人黃琇慧（警卷第5 至8 頁、偵卷第
　　14至16頁、本院卷一第47至49頁）證述之內容相符，並有道
　　路交通事故現場圖（警卷第9 頁）、道路交通事故調查報告
　　表㈠、㈡（警卷第10、11頁）、被害人盧○晉之臺中榮民總
　　醫院埔里分院檢驗（查）報告（警卷第12頁）、被告之南投
　　縣政府警察局埔里分局史港派出所道路交通事故當事人酒精
　　測定紀錄表（警卷第13頁）、車牌號碼000-0000號車輛之公
　　路監理電子閘門車號查詢汽車車籍資料（警卷第14頁）、車
　　牌號碼000-0000車輛之詳細資料報表（警卷第15頁）、被告
　　之公路監理電子閘門證號查詢汽車駕駛人資料（警卷第16頁
　　）、被害人之公路監理電子閘門證號查詢機車駕駛人資料（
　　警卷第17頁）、被害人之中山醫學大學附設醫院中興分院10
　　9 年7 月14日診斷證明書（警卷第22頁）、被害人之中國醫
　　藥大學附設醫院109 年4 月22日、109 年7 月13日診斷證明
　　書（警卷第23、27頁）、被害人之中山醫學大學附設醫院10
　　9 年5 月15日、109 年6 月10日、109 年7 月8 日診斷證明
　　書（警卷第24至26頁）、被害人之病危通知單（警卷第28頁
　　）、南投縣政府警察局埔里分局史港派出所道路交通事故照
　　片（警卷第29至45頁）、行車紀錄器錄影畫面截圖（警卷第
　　46至51頁）、交通部公路總局臺中區監理所109 年9 月16日
　　投鑑字第1090233613號函所檢附之鑑定意見書（偵卷第7 至
　　9 頁）、被害人之身心障礙證明及澄清復健醫院109 年12月
　　28日診斷證明書（偵卷第39至43頁、本院卷一第459 頁）、
　　澄清復健醫院110 年10月14日復醫字第01649 號函暨檢附之
　　被害人之病歷資料（本院卷一第139 至423 、457 頁）、南
　　投縣政府警察局埔里分局110 年10月18日投埔警偵字第1100
　　018946號函暨檢附南投縣警察局埔里分局史港派出所道路交
　　通事故肇事人自首情形紀錄表、警員彭馨儀出具之職務報告
　　（本院卷一第429 至433 頁）、中國醫藥大學附設醫院110
　　年10月20日院醫事字第1100014475號函及檢附被害人之病歷
　　資料（病歷資料部分編為病歷卷) （本院卷一第435 頁）、
　　中國醫藥大學附設醫院110 年12月8 日院醫事字第11000164
　　41號函（本院卷一第451 頁）、被害人之健保資料查詢（本
　　院卷一第489 頁）、被害人之就醫資料查詢（本院卷一第49
　　3 至499 頁）、中國醫藥大學附設醫院110 年10月20日院醫
　　事字第1100014475號函暨檢附被害人之病歷資料（病歷卷第
　　5 至737 頁）在卷可查，而依被害人送醫之時序觀察，其受
　　有前揭重傷害之結果，與本案交通事故有相當因果關係，足
　　堪認定。
二、按道路交通安全規則第102 條第1 項第1 款、道路交通標誌
　　標線號誌設置規則第211 條第1 項分別規定：「汽車行駛至
　　交岔路口，應遵守燈光號誌」、「特種閃光號誌各燈號顯示
　　之意義如左：一、閃光黃燈表示『警告』，車輛應減速接近
　　，注意安全，小心通過」。經查，被告考領有駕駛執照，此
　　有被告之公路監理電子閘門證號查詢汽車駕駛人資料（警卷
　　第16頁）附卷可證，其對上開規定當知悉甚詳，本應注意駕
　　車行經閃光黃燈號誌之交岔路口時，應減速接近，並充分注
　　意來車，小心行駛通過路口；又本案交通事故發生時，依當
　　時路況，現場天候係晴天、日間自然光線、柏油路面乾燥無
　　缺陷、無障礙物及視距良好之客觀情狀，此觀道路交通事故
　　調查報告表㈠即可明瞭（警卷第10頁），並無不能注意之情
　　事，被告駕駛車輛時卻疏未注意及此，而於行經上開閃光黃
　　燈號誌交岔路口時，未減速接近以小心通過，亦未充分注意
　　來車，即貿然駛入上開交岔路口，致與被害人所騎乘之機車
　　發生碰撞，肇生本案交通事故，被告顯有過失甚明。此外，
　　本案經交通部公路總局臺中區監理所南投縣區車輛行車事故
　　鑑定會鑑定，鑑定結果略以：「二、董嘉偉駕駛自用大貨車
　　，行經閃光黃燈號誌交岔路口，未減速接近，注意安全，小
　　心通過，為肇事次因。」等語，有前揭交通部公路總局臺中
　　區監理所109 年9 月16日投鑑字第1090233613號函所檢附之
　　鑑定意見書（偵卷第7 至9 頁）可以為證，是鑑定結果亦與
　　本院之認定一致，而被害人受有前揭重傷害之結果，係因本
　　案交通事故所致，業如前述，是被告上開過失駕車行為，與
　　被害人之重傷害結果，自有相當因果關係。至於被害人行經
　　閃光紅燈號誌交岔路口，支線道車未暫停讓幹線道車先行，
　　對本案車禍之發生亦有過失，而為肇事主因，仍不能據此解
　　免被告之過失罪責，一併敘明。
三、綜上所述，被告上揭任意性自白核與前揭事證相符，應足採
　　信。本案事證明確，被告前開過失致重傷害犯行，堪以認定
　　，應予依法論科。
肆、論罪科刑
一、按刑法所稱之重傷，包括於身體或健康，有重大不治或難治
    之傷害，此刑法第10條第4 項第6 款定有明文。復按刑法第
    10條第4 項第6 款所謂其他於身體或健康有重大不治或難治
    之傷害，係指傷害重大，且不能治療或難於治療者，復於人
    之身體或健康有重大影響者而言（最高法院29年度上字第68
　　5 號判決要旨參照）；所謂「重大不治」，係指終身不能恢
　　復之謂，「難治」謂難於治療（最高法院70年度台上字第33
    77號判決要旨參照）。經查，被害人因本案交通事故，所受
　　肢體部位之「左膝遠端股骨開放性粉碎性骨折及髕骨粉碎性
　　骨折」傷害，及腦部外傷所致外傷性蜘蛛膜下出血之傷害，
　　經延醫治療後，肢體部位仍呈現關節活動角度為90度（伸展
　　20度，屈曲110 度）及合併創傷性膝關節炎之狀態，腦部仍
　　存在語言認知功能損傷之障礙，其傷勢已達嚴重減損一肢以
　　上機能及其他身體或健康有重大不治或難治之傷害，且上述
　　病況應無回復至完整之可能等情，有中國醫藥大學附設醫院
　　110 年12月8 日院醫事字第1100016441號函（本院卷一第45
　　1 頁）在卷可考，則被害人因本案交通事故所受之傷勢程度
    ，足認已符合刑法所定義之重傷害要件。是核被告所為，係
　　犯刑法第284 條後段之過失傷害致人重傷罪。起訴意旨雖認
　　定被告所為，係涉犯刑法第284 條前段之過失傷害罪，然嗣
　　由公訴人出具補充理由書（案號：臺灣南投地方檢察署檢察
　　官109 年度蒞字第3347號；本院卷一第503 至505 頁），將
　　被告本案涉犯之罪名更正為刑法第284 條後段之過失傷害致
　　人重傷罪（本院卷一第503 至505 頁），自無依刑事訴訟法
　　第300 條規定變更起訴法條之必要，一併說明。
二、按刑法第62條所謂自首，祇以犯人在犯罪未發覺之前，向該
    管公務員申告犯罪事實，而受裁判為已足，並不以使用「自
    首」字樣或言明「自首」並「願受裁判」為必要，最高法院
    63年度台上字第1101號判決意旨參照。查被告肇事後，於偵
    查犯罪之員警未發覺犯罪行為人前，即承認其為肇事者，此
　　有南投縣警察局埔里分局史港派出所道路交通事故肇事人自
　　首情形紀錄表、警員彭馨儀出具之職務報告（本院卷一第42
　　9 至433 頁）存卷為憑，依上說明，被告顯已符合自首要件
　　，爰依刑法第62條前段之規定，減輕其刑。
三、爰審酌被告因一時不慎，疏未遵守道路交通安全規則，致釀
    本案車禍事故，造成被害人受有前揭重傷害，造成被害人家
    屬難以抹滅之心理傷痛，且被告迄今仍未與被害人、告訴人
　　及其等家屬達成調、和解並賠償其等所受之損害，此有卷附
　　之本院調解委員報告書（本院卷一第512 頁）可佐，所為誠
　　屬不該，惟念及被告犯後始終坦承犯行，態度良好，兼衡其
　　自陳為高中肄業之智識程度，目前以臨時工為業，收入不固
　　定，每日收入約新臺幣1,500 元、1,600 元，已婚，育有2
　　名子女之家庭生活經濟狀況，暨考量檢察官、辯護人及被告
　　對刑度之意見、被告與被害人就本案交通事故所各應負擔之
　　肇責比例、被害人所受傷勢等一切情狀，量處如主文所示之
　　刑，並諭知易科罰金之折算標準，以資懲儆。
據上論斷，應依刑事訴訟法第273 條之1 第1 項、第299 條第1
項前段，判決如主文。
本案經檢察官鄭文正提起公訴，檢察官廖秀晏、石光哲到庭執行
職務。
中　　華　　民　　國　　111 　年　　11　　月　　7 　　日
　　　　　　　　　刑事第二庭    法　官  陳育良
以上正本與原本無異。
如不服本判決應於收受送達後20日內向本院提出上訴書狀，並應
敘述具體理由；其未敘述上訴理由者，應於上訴期間屆滿後20日
內向本院補提理由書（均須按他造當事人之人數附繕本）「切勿
逕送上級法院」。
告訴人或被害人如對於本判決不服者，應具備理由請求檢察官上
訴，其上訴期間之計算係以檢察官收受判決正本之日期為準。
                                書記官  林儀芳
中　　華　　民　　國　　111 　年　　11　　月　　7 　　日
附錄本案論罪科刑法條全文
中華民國刑法第284 條
因過失傷害人者，處一年以下有期徒刑、拘役或十萬元以下罰金
；致重傷者，處三年以下有期徒刑、拘役或三十萬元以下罰金。